臺灣屏東地方法院刑事判決　　　　　　　 94年度易字第112號
公　訴　人　臺灣屏東地方法院檢察署檢察官
被　　　告　丙○○
被　　　告　戊○○
上列被告因竊盜等案件，經檢察官提起公訴（93年度偵字第3355
號），本院判決如下：
    主  文
丙○○、戊○○均無罪。
    理  由
一、公訴意旨略以：緣被告乙○○（經本院於94年9 月30日為認
    罪協商判決）基於意圖為自己不法所有之犯意聯絡，夥同被
    告丁○○○（經本院於94年9 月30日為認罪協商判決）、丙○○二人，為盜挖甲○○所有坐落在屏東縣新園鄉○○村○○路396 號之昱成實業有限公司（下稱昱成公司）內之砂士
    ，欲出賣與他人圖利，爰於93年4 月中旬，由被告乙○○先
    以被告丙○○名義與知情之被告戊○○簽訂土地租賃契約，
    以便利日後實際實施盜挖砂土犯行時，可將所盜挖砂土暫放
    在被告戊○○所有之坐落於屏東縣新園鄉○○村○○路397
    號之前揭甲○○所有土地之鄰地處後，再以每日工資為新臺
    幣（下同）7000元代價，僱請被告丁○○○駕駛自己所有之
    挖土機，於93年4 月28日晚上10時許起，趁夜間他人疏於注
    意之際，先撞開當時已處於停止生產作業狀態之昱成公司之
    大門鐵門，使該鐵門因此損壞而不堪使用後，進入該公司廠
    房後面空地處，以挖土機先破壞該廠房內之水泥地面後，再
    挖取該處砂土，總共挖得之砂土面積為22公尺、寬7.5 公尺
    、深4 公尺，價值約43萬元，並由被告乙○○駕駛營業大貨
    車將所挖採之砂土載往被告戊○○所租之空地後，而被告戊○○明知被告乙○○犯前揭盜採他人砂土犯行，但為貪圖出
    租土地可得租金共1 萬元之利益，竟基於幫助竊盜之犯意，
    提供其所有之前揭土地，供乙○○等人將所盜挖之砂土暫堆
    放在該處。嗣為甲○○發覺並報警前來處理時，始發覺上情
    ，認被告丙○○因與被告乙○○、丁○○○有犯意聯絡、行
    為分擔而涉有刑法321 條第1 項第2 款加重竊盜罪、第354
    條之毀損罪嫌；被告戊○○涉有幫助前揭加重竊盜罪、毀損
    罪嫌等語。
二、按犯罪事實應依證據認定之，無證據不得認定犯罪事實；又
    不能證明被告犯罪者，應諭知無罪之判決，刑事訴訟法第15
    4 條第2 項、第301 條第1 項分別定有明文。又認定不利於
    被告之事實，須依積極證據，苟積極證據不足為不利於被告
    事實之認定時，即應為有利於被告之認定，更不必有何有利
    之證據；另事實之認定，應憑證據，如未能發現相當證據，
    或證據不足以證明，自不得以推測或擬制之方法，以為裁判
    基礎；又事實審法院對於證據之取捨，依法雖有自由判斷之
    權，然積極證據不足證明犯罪事實時，被告之抗辯或反證縱
    屬虛偽，仍不能以此資為積極證據應予採信之理由，此分別
    有最高法院90年上字第816 號、最高法院46年台上字第86號
    、最高法院30年上字第482 號著有判例可資參照）。本件公
    訴人之所以認被告丙○○涉有共同加重竊盜罪、毀損罪嫌、
    被告戊○○涉有幫助加重竊盜罪嫌，無非係以被告丙○○供
    己名義和不認識之他人即戊○○簽訂與自己不相關之土地租
    賃契約，在無受有利益之情況下，甘冒無法預知之風險，不
    符常情為據；被告戊○○立於土地出租人之地位，未就他人
    承租動機探究，又曾有盜採砂石之前科，衡諸常情，對於土
    地之使用應更慎重，豈有任意將己之土地出租與乙○○，並
    且間接由丙○○具名為承租人之理，所辯應為卸責之詞，不
    足採信為據。
三、訊據被告丙○○、戊○○固不否認知悉乙○○係要承租土地
    以堆放砂石之情，惟丙○○堅詞否認有公訴人所指之加重竊
    盜、毀損等犯行，辯稱：伊知悉乙○○要租土地堆放砂石，
    因乙○○之身分證遺失，要馬上與地主簽約，遂提供名義出
    面承租，乙○○有答應要包紅包給伊作為答謝，但伊並無到
    過現場（即戊○○之土地），對於乙○○係盜挖砂石之事並
    不知情，事後亦無拿到乙○○之紅包等語。戊○○堅決否認
    有幫助加重竊盜、毀損等犯行，辯稱：因伊土地之前有租給
    乙○○之公司堆放砂石，且當時有出具發票、買賣證明，這
    次是因為曾經出租與乙○○之公司，且乙○○告知契約上之
    承租人丙○○係乙○○公司之員工，才願意簽約，伊在外地
    開營業大貨車，對於盜挖砂石之事不知情等語。經查：
    (1)同案被告乙○○、丁○○○基於共同意圖為自己不法所有
      之犯意聯絡，於93年4 月28日晚上10時許，由丁○○○駕
      駛挖土機撞開昱成公司之大門鐵門，使該鐵門因此損壞而
      不堪使用後，進入昱成公司廠房後面空地處，以挖土機破
      壞該廠房內之水泥土面後，再盜挖竊取該處砂土（總共挖
      得之砂土面積為長22公尺、寬7.5 公尺、深4 公尺，價值
      約43萬元），得手後，並由乙○○駕駛營業大貨車將前所
      挖取之砂土載往以丙○○之名義向戊○○承租之土地上堆
      放，嗣為告訴人甲○○發覺報警處理等情，有證人即同案
      被告乙○○、丁○○○之自白、告訴人甲○○之指訴、土
      地租賃契約書1 份、現場照片18幀在卷可參，復有丁○○○所有，供其使用之挖土機1 具扣案足憑，是乙○○、丁○○○確有毀損昱成公司大門並進入盜挖竊取砂石等事實
      ，應堪認定。
    (2)乙○○為何不自己出面和戊○○簽約，係因為地主戊○○
      要求要看身分證，因乙○○之身分證遺失，遂請丙○○當
      人頭出名為其訂約等節，業據證人同案被告乙○○於本院
      審理中證稱：「我跟他（丙○○）說我最近要購買一些砂
      石要堆放，我在屏東那邊有找到一個地方堆放，因為地主
      要看身分證，但我的身分證遺失，我就請丙○○幫我簽約
      ，簽約書是我先拿給丙○○簽，簽完後再拿給戊○○簽。
      」（參本院卷第134 頁）、「雖然我跟他（戊○○）熟，
      但他跟我說要簽約的話要拿我的身分證明，因為我當初急
      著要簽約，所以沒有去申請新的身分證。……丙○○是我
      認知中所找的人頭。…我說我私底下會包一個紅包給他（
      丙○○），當時沒有跟他說多少錢，我也還沒有給他。」
      （參本院卷第135 頁）等語明確，經核雖與丙○○就契約
      書簽訂之地點供述略有出入，惟就丙○○所辯願意提供身
      分證及為契約上之人頭承租人之緣由等情節大致相符，亦
      與戊○○所辯要乙○○提供相關證明等語相符，是被告丙○○所辯，應堪採信。雖公訴人就戊○○寧可捨直接與認
      識之友人乙○○而間接與不認識之人（即丙○○）簽約容
      有懷疑不符常情，而認被告丙○○、戊○○二人涉有共同
      、幫助加重竊盜及毀損之犯行，惟就戊○○而言，縱使契
      約書上之承租人為其不認識之人，但乙○○已提出丙○○
      之身分證，且契約書上載有丙○○之身分證字號、住址並
      蓋有印章等，對於一般人出租土地之常情而言，已足認為
      有相當之徵信，況法律上亦無明文禁止以他人名義代為承
      租土地之規定；又戊○○前曾出租土地與乙○○之公司作
      為堆放砂石使用，有同案被告乙○○證述明確，且復有被
      告戊○○於偵查中提出乙○○出示給伊之公司名片1 紙扣
      案可證，是就被告戊○○所辯對於乙○○租用土地之用途
      無所懷疑，應可採信。是公訴人認定丙○○、戊○○涉犯
      加重竊盜、毀損罪所憑證據，未達通常一般人均不致有所
      懷疑而得以確信其為真實之程度，依罪疑唯輕之法理，被
      告丙○○、戊○○二人所辯尚屬可採。
    綜上所述，被告丙○○縱知情乙○○欲承租土地用以堆放砂
    石而供作人頭為乙○○承租；被告戊○○亦知悉乙○○承租
    土地之用途係用以堆放砂石，惟公訴人所舉之證據並不足證
    明被告丙○○、戊○○就被告乙○○在戊○○前揭土地上堆
    放之砂石之來源是否合法、所有權誰屬有所認識，亦無證據
    證明被告丙○○、戊○○與被告乙○○、丁○○○有何加重
    竊盜、毀損之犯意聯絡及行為分擔，或因此受有不法之利益
    等情事。此外，本院復查無其他證據足資證明被告丙○○、
    戊○○有何公訴人所指之犯行，參諸前揭法律規定及判例意
    旨，自應為被告丙○○、戊○○無罪之諭知。
據上論斷，應依刑事訴訟法第301條第1項，判決如主文。
本案經檢察官鄭伊鈞到庭執行職務
中　　華　　民　　國　　94　　年　　11　　月　　24　　日
                  刑事第二庭  審判長  法  官 羅森德
                                      法  官 蘇碧珠
                                      法  官 陳海寧
以上正本證明與原本無異。
如不服本判決應於收受本判決送達後十日內向本院提出上訴書狀，
其未敘述上訴理由者，並得於提起上訴後十日內向本院補提理由
書狀（均須按他造當事人之人數附繕本）「切勿逕送上級法院」
中　　華　　民　　國　　94　　年　　11　　月　　28　　日
                                      書記官 劉淑蓉
